【裁判字號】    92,訴,2109
【裁判日期】    921107
【裁判案由】    違反銀行法
【裁判全文】
臺灣高雄地方法院刑事判決                        九十二年度訴字第二一九號
    公  訴  人  臺灣高雄地方法院檢察署檢察官
    被      告  甲○○
    被      告  丙○○
    右二人共同  史乃文律師
    選任辯護人  楊譜諺律師
    被      告  己○○
    指定辯護人  本院義務辯護人乙○○律師
右列被告因違反銀行法案件，經檢察官提起公訴（九十二年度偵字第一五五二、一
四八一七號），本院判決如左：
    主  文
甲○○共同違反非銀行不得辦理國內外匯兌業務之規定，處有期徒刑貳年，緩刑伍年
。
丙○○、己○○共同違反非銀行不得辦理國內外匯兌業務之規定，各處有期徒刑壹年
捌月，均緩刑肆年。
扣案如附表編號一至七所示之物均沒收。
    事  實
一、甲○○前於民國八十五年間因違反銀行法案件，經臺灣屏東地方法院判處有期徒
    刑一年六月、緩刑三年，於八十五年九月九日確定，嗣緩刑期滿未經撤銷。丙○○、己○○均無犯罪前科紀錄，均未曾受有期徒刑以上刑之宣告。
二、甲○○係設於屏東縣屏東市○○路七七七號「屏東長益旅行社」之負責人，丙○○受僱於甲○○經營之上開旅行社擔任業務員，己○○則係設於高雄市左營區○○○路七一三號「老戰友服務處」之負責人。甲○○、丙○○、己○○明知其等
    均非銀行業者，除法律法律另有規定外，不得辦理國內外匯兌業務，三人竟基於
    共同犯意之聯絡及行為之分擔，自九十一年一月間起，分別以上址「屏東長益旅
    行社」、「老戰友服務處」作為營業據點，開始經營臺灣地區與大陸地區二岸間
    人民幣與新台幣間之匯款業務，其方式為：先由己○○或甲○○向臺灣客戶收取
    欲匯往大陸地區匯款後，將匯款匯入甲○○在陽信商業銀行屏東分行開設之帳號
    00000000000號帳戶內，再由甲○○彙整臺灣地區寄款人姓名、匯款
    金額、大陸地區收款人姓名、住址等資料後，甲○○、丙○○二人即以傳真方式
    ，將上開委託匯款資料傳真至大陸地區廣東省珠海市中國郵政辦事處之真實姓名
    、年籍不詳「陳姓經理」及「范姓職員」，由該二人依據傳真資料之寄、收款人
    明細辦理匯款作業，將款項匯予大陸地區收款人，並將匯款款項自甲○○在大陸
    地區中國郵政、中國工商銀所開設0000000000000000000號
    帳戶內之存款內扣除，俟大陸方面匯款作業完成後，再將匯款收據或電匯憑證傳
    真至「屏東長益旅行社」，丙○○即將匯款收據、憑證傳真予臺灣地區委託匯款
    之客戶，客戶再依甲○○以每日美金或港幣之匯率為標準（即將新台幣兌換美元
    、美元兌換人民幣之匯率）所計算出之新台幣兌換人民幣匯率後，進行清算，而
    以上揭方式在兩岸間經營匯款行為，賺取匯差，迄九十二年七月十五日止，總計
    匯出至大陸地區之金額約人民幣一千二百萬元，所賺取之利潤約新台幣（下同）
    五十萬元。嗣於九十二年七月十五日，法務部調查局高雄市調查處分別持搜索票
    前往「屏東長益旅行社」、「老戰友服務處」進行搜索，而查獲上情，並當場查
    扣如附表編號一至七所示物品。
三、案經臺灣高雄地方法院檢察署檢察官指揮法務部調查局高雄市調查處偵查起訴。
    理  由
一、右揭犯罪事實，業據被告甲○○、丙○○、己○○三人於法務部調查局高雄市調
    查處詢問、偵訊及本院審理時供承不諱，核與證人庚○於法務部調查局及本院審
    理中、證人丁○○於法務部調查局高雄市調查處證稱之匯款情節均相符，並有如
    附表編號一至七所示之被告三人用以經營匯款業務之匯款單、帳冊、中國郵政匯
    款收據傳真資料、匯款登記簿、收費單據、匯款回條、名片等物扣案可資佐證，
    足徵被告上開自白與事實相符，堪予採信。至被告甲○○雖辯稱：我不知經營兩
    岸間匯款是違法的云云，惟按不得因不知法律而免除刑事責任，觀諸刑法第十六
    條前段揭示甚明，況被告甲○○前已因違反銀行法案件經法院判處徒刑併宣告緩
    刑確定，有其臺灣高等法院被告全國前案紀錄表在卷可稽，自難對上開規定諉為
    不知，是其此部分所辯，尚無可採。綜上，本件事證明確，被告甲○○、丙○○
    、己○○三人前開犯行，均堪認定。
二、按銀行法第二十九條第一項規定，除法律另有規定外，非銀行不得辦理國內外匯
    兌業務，所謂「匯兌」係指寄款、領款之一種方式，由某地付款，而於指定之地
    點領款而言；而所謂「國內外匯兌」係指銀行利用與國內異地或國際間同業相互
    劃撥款項之方式，如電匯、信匯、票匯等，以便利顧客國內異地或國際間交付款
    項之行為，以代替現金輸送，了結國際間財政上、金融上及商務上所發生之債權
    債務，收取匯費，並可得無息資金運用的一種銀行業務而言。故凡從事異地間寄
    款、領款之行為，無論是否賺有匯差，亦不論於國內或國外為此行為，均符合銀
    行法第二十九條第一項之「匯兌業務」之規定。是核被告甲○○、丙○○、己○○三人前開明知其非銀行，在臺灣地區與大陸地區兩岸間辦理匯兌業務，所為均
    係違反銀行法第二十九條第一項之規定，而犯同法第一百二十五條第一項之罪。
    被告甲○○、丙○○、己○○三人間就上開犯行，互有犯意之聯絡及行為之分擔
    ，均為共同正犯。又被告三人先後多次違法經營匯兌業務，本質上係屬反覆為同
    種類業務行為之犯罪，應係包括之一罪，非連續犯，附此說明。又被告三人因一
    時失慮，違法經營臺灣地區與大陸地區之匯兌業務，致罹重典，犯後均已坦承犯
    行，知所悔悟，且本次犯行係因應兩岸開放後二地人民間強烈需求現狀而生，惡
    性非重，倘宣告法定最低本刑即有期徒刑三年，猶嫌過重，爰依刑法第五十九條
    之規定，均予減輕其刑。爰審酌被告甲○○前於八十五年間已因違反銀行法案件
    ，經臺灣屏東地方法院判處有期徒刑一年六月、緩刑三年，於同年九月九日確定
    ，被告丙○○、己○○均無犯罪前科紀錄，素行良好，均有臺灣高等法院被告全
    國前案紀錄表及臺灣高雄地方法院檢察署刑案資料查註紀錄表在卷可稽，本次違
    反上開規定，非銀行從事兩岸間匯兌業務，破壞國家對於金融、財政之管理，誠
    屬不該，惟犯後均坦承犯行，深具悔意，及犯罪動機、目的、從事經營之期間、
    匯出之金額等一切情狀，各量處如主文第一、二項所示之刑，以資懲儆。末查被
    告丙○○、己○○前均未曾受有期徒刑以上刑之宣告；被告甲○○雖於八十五年
    間曾因違反銀行法案件，經法院判處有期徒刑一年六月，緩刑三年，於同年九月
    九日確定，惟業已緩刑期滿，且緩刑之宣告未經撤銷，是依刑法第七十六條之規
    定，其前所受刑之宣告已失其效力，與未曾受刑之宣告相同，均有上開刑案資料
    紀錄表在卷可按，被告三人因一時失慮，偶罹刑典，事後均已坦承犯行，深具悔
意，經此刑之宣告後，應知警惕而無再犯之虞，本院因認其三人所宣告之刑，均
    以暫不執行為當，併予宣告被告丙○○、己○○均緩刑四年、被告甲○○緩刑五
    年，以勵自新。再扣案如附表編號一至七所示之物，分別為被告甲○○、己○○
    所有供本件犯罪所用之物，業據被告三人於法務部調查局高雄市調查處及本院審
    理中供承在卷，均應依刑法第三十八條第一項第二款之規定，宣告沒收。
據上論斷，應依刑事訴訟法第二百九十九條第一項前段，銀行法第一百二十五條第一
項，刑法第十一條前段、第二十八條、第五十九條、第七十四條第一款、第二款、第
三十八條第一項第二款，判決如主文。
本案經檢察官戊○到庭執行職務。
中      華      民      國    九十二    年      十一      月    七      日
                              臺灣高雄地方法院刑事第十三庭
                                      審判長法  官  張世賢
                                            法  官  周玉群
                                            法  官  林韋岑
右正本證明與原本無異。
如不服本判決，應於判決送達後十日內，向本院提出上訴狀。
        書記官  林慧君
中    華    民    國      九十二      年      十一      月      七      日
附表：
┌───┬──────────────────────┬────────┐
│  編號│  證物名稱                                  │ 數量           │
├───┼──────────────────────┼────────┤
│  一  │  長益旅行社屏東分公司匯款單資料            │ 七九張         │
├───┼──────────────────────┼────────┤
│  二  │  長益旅行社屏東分公司代辦匯款至大陸帳冊    │ 二五一張       │
├───┼──────────────────────┼────────┤
│  三  │  中國郵政匯款收據傳真資料                  │ 七五張         │
├───┼──────────────────────┼────────┤
│  四  │  匯款登記簿                                │ 五冊           │
├───┼──────────────────────┼────────┤
│  五  │  收費單據                                  │ 一冊           │
├───┼──────────────────────┼────────┤
│  六  │  高雄市農會匯款回條                        │ 一張           │
├───┼──────────────────────┼────────┤
│  七  │  老戰友服務處己○○名片                    │ 三張           │
└───┴──────────────────────┴────────┘
【附錄本判決論罪科刑法條】
銀行法第一百二十五條第一項：
  違反第二十九條第一項規定者，處三年以上十年以下有期徒刑，得併科新臺幣一億
  元以下罰金。


司法院資訊處製作；財團法人民間司法改革基金會備份。
